【裁判字號】    88,交簡上,14
【裁判日期】    901019
【裁判案由】    過失傷害
【裁判全文】
臺灣苗栗地方法院刑事判決                        八十八年度交簡上字第十四號
    上訴人  臺灣苗栗地方法院檢察署檢察官
    被  告  甲○○
右上訴人因過失傷害案件，不服台灣苗栗地方法院苗栗簡易庭八十八年度苗交簡字第
四一號中華民國八十八年九月二十七日第一審簡易判決 (聲請簡易處刑案號：台灣苗
栗地方法院檢察署八十八年度偵字第二六一號)，提起上訴，本院判決如左：
    主  文
原判決撤銷。
甲○○因過失傷害人致重傷，處有期徒刑陸月，如易科罰金，以參佰元折算壹日。
    事  實
一、甲○○明知飲酒後吐氣所含酒精成份超過每公升０．二五毫克以上者，不得駕車
    ，竟於民國八十七年十一月九日晚上九時二十五分許，酒後（酒精測定結果為０
    ．七六ＭＧ＼Ｌ，超過規定值０．二五ＭＧ＼Ｌ）駕駛車號ＭＩ─八五九八號自
    用小客車，沿苗栗縣苗九線龍山路，由大山往後龍方向行駛，於同日晚上九時廿
    五分許，途經劃有行車分向線之苗栗縣後龍鎮東明里十三鄰下浮尾二十九之一號
    前，原應注意汽車行駛時，駕駛人應注意車前狀況，並隨時採取必要之安全措施
    ，且在劃有行車分向線之路段，除超車時得駛越外，不得駛入來車之車道內。當
    時雖為夜間無照明，但路面乾燥，無缺陷，亦無障礙物，視距良好，並無不能注
    意之情事。竟疏未注意車前狀況，並隨時採取必要之安全措施，於前揭路段非因
    超車而駛入對向車道，致其車頭撞及在對向車道，由乙○○所騎乘，後載其弟丙○○之車號ＳＡＺ─七八二號輕型機車，使乙○○受有右側血胸、下顉骨骨折、
    右耳撕裂傷之傷害，丙○○受有脾臟破裂、右側第一、二、四、六肋骨骨折，併
    血胸、肺部挫傷、腹部鈍傷之重傷害。丙○○嗣經送醫急救而將脾臟切除住院約
    三十日始行出院。
二、案經被害人乙○○、丙○○訴由苗栗縣警察局竹南分局報請臺灣苗栗地方法院檢
    察署檢察官偵查後聲請簡易判決處刑。
    理  由
一、右揭事實，業據被告坦承不諱，被告甲○○於前揭時地酒後駕駛車號ＭＩ─八五
    九八號自用小客車，撞及對向車道由乙○○所騎乘，後載其弟丙○○之車號ＳＡ
    Ｚ─七八二號輕型機車，使乙○○受有右側血胸、下顉骨骨折、右耳撕裂傷，丙○○受有脾臟破裂、右側第一、二、四、六肋骨骨折，併血胸、肺部挫傷及腹部
    鈍傷等情，業據被告於本院審理時坦承不諱，核與乙○○、丙○○指述之情節相
    符，並有道路交通事故調查報告表、酒精測定值、診斷証明書二份及照片七幀等
    在卷可稽。又依前揭照片可知，被告自用小客車之撞擊點係在車頭，且被告之自
    用小客車在肇事後係跨越在雙黃線上，足見其確係駛入對向車道，況前開道路交
    通事故調查報告表之肇事經過欄亦載明被告係酒醉駕車且逆向行駛而發生車禍，
    有該調查報告表在卷可憑。按飲酒後吐氣所含酒精成份超過每公升０．二五毫克
    以上者，不得駕車，且汽車行駛時，駕駛人應注意車前狀況，並隨時採取必要之
    安全措施。另在劃有行車分向線之路段，超車時雖得駛越，但不能並行競駛，道
    路交通安全規則第一百十四條第二款、第九十四條第三項及第九十七條第三款分
    別定有明文。當時雖為夜間無照明，但路面乾燥，無缺陷，亦無障礙物，視距良
    好，並無不能注意之情事。被告竟酒醉駕車，且未注意車前狀況，隨時採取必要
    之安全措施，又並非超車，在劃有行車分向線之路段駛入對向車道，撞及乙○○
    所騎乘，後載丙○○之機車，使乙○○、丙○○分別受有前揭之傷害，自有過失
    ；且其過失行為與被害人二人受傷之結果間，有相當之因果關係。又被害人丙○○因本件車禍受傷並肇致脾臟破裂，於肇事當日即八十七年十一月十日於大千綜
    合醫院，接受緊急剖腔之自體移植術、胸管切入術而切除脾臟，並於隔日轉入林
    口長庚醫院住院治療，於十一月二十五日再回大千醫院療養，迄同年十二月十日
    始行出院等情，亦有大千醫院八十八年十二月二十七日千醫字第八八一二０二五
    號函、長庚醫院八十九年一月十九日八八長庚院法字第０七二四號函在卷足憑；
    按「於身體或健康，有重大不治或難治之傷害者，為重傷」，刑法第十條第四項
    第六款定有明文，脾臟為身體之重要器官，為身體免疫系統中之重要一環，其功
    能之受損，可能造成敗血病之結果，且免役力必然降低，為脾臟切除後之必然結
    果，況脾臟切除後無從再生，故丙○○之身體已因被告之過失受有重大難治之傷
    害，其所受之傷害應為重傷，亦可確定。
二、核被告所為，係犯刑法第二百八十四條第一項前段、後段之過失傷害及過失使人
    受重傷罪。被告以一過失行為，分別肇致被害人乙○○、丙○○二人傷害、重傷
    害，為想像競合，應從一重之過失致人重傷罪論處。又被告係酒醉駕車，因而致
    人受傷，依道路交通管理處罰條例第八十六條第一項，應加重其刑。原審就被害
    人丙○○脾臟破裂切除之事實漏未審酌，遽論以被告為普通傷害罪，尚有未洽；
    從而，上訴意旨執此指摘原判決不當，為有理由，應予准許。爰將原判決撤銷，
    並審酌被告於七十五年間曾因駕駛業務過失致人於死罪，經臺灣桃園地方法院判
    處有期徒刑五月、緩刑三年確定（未構成累犯），經此科刑教訓，理應較一般人
    對駕駛行為有更高之注意能力與義務，竟於本件復醉酒駕車，且逆向撞入對方車
    道而肇事致人受重傷，足證被告顯然欠缺守法觀念，罔顧交通禁令，漠視他人之
    生命、身體與財產之安全，且被告於肇事後，復迄未賠償被害人之損害（告訴人
    雖另行提起民事訴訟，經本院民事庭判處被告應支付告訴人乙○○十六萬零七百
    二十元、告訴人丙○○十九萬元；嗣因被告不服提起上訴，經臺灣高等法院台中
    分院駁回被告上訴確定，惟被告迄未履行；有判決書附卷可稽）等一切情狀，量
    處如主文第二項所示之刑，並諭知易科罰金之折算標準。
三、據上論斷，應依刑事訴訟法第四百五十五條之一第三項、第三百六十九條第一項
    前段、第三百六十四條、第二百九十九條第一項前段、道路交通管理處罰條例第
    八十六條第一項、刑法第二百八十四條第一項、第五十五條、第四十一條第一項
    前段、罰金罰鍰提高標準條例第一條前段、第二條，判決如主文。
本案經檢察官蔡忠熙到庭執行職務。
中      華      民      國    九十      年      十      月     十九     日
                                    臺灣苗栗地方法院刑事第一庭
                                    審判長法    官   巫  政  松
                                          法    官   林  誌  誠
                                          法    官   楊  台  清
右正本證明與原本無異。
本件不得上訴。
                                          書 記 官   李  惠  雯
中      華      民      國    九十      年      十      月     十九     日
附錄論罪科刑法條
刑法第二百八十四條第一項
因過失傷害人者，處六月以下有期徒刑、拘役或五百元以下罰金，致重傷者，處一年
以下有期徒刑、拘役或五百元以下罰金。


司法院資訊處製作；財團法人民間司法改革基金會備份。
